【裁判字號】    89,交訴,55
【裁判日期】    900212
【裁判案由】    過失致死
【裁判全文】
臺灣宜蘭地方法院刑事判決                          八十九年度交訴字第五五號
    公  訴  人  臺灣宜蘭地方法院檢察署檢察官
    被      告  丙○○
右列被告因過失致死案件，經檢察官提起公訴（八十九年度偵字第八０九號），本院
判決如左：
    主  文
丙○○因過失致人於死，處有期徒刑陸月，如易科罰金，以參佰元折算壹日。
    事  實
一、丙○○於民國八十八年六月十五日，駕駛車牌號碼ＩＡ－四一六六號自用小客車
    沿宜蘭縣頭城鎮○○路由開蘭路往拔雅里方向行駛，於同日七時五十分許欲左轉
    進入新興路，而行經吉祥路與新興路交岔路口之行人穿越道時，本應注意汽車行
    近行人穿越道前，應減速慢行，遇有行人穿越時，無論有無交通警察指揮或號誌
    指示，均應暫停讓行人先行通過，而依當時天候為晴、日間自然光線、路面乾燥
    、無缺陷、無障礙物、視距良好之情狀，並無不能注意之情事，竟疏未注意即貿
    然駕車通過上開行人穿越道，而撞及正行走於該行人穿越道之李來燈（民國四年
    九月二十三日出生），造成李來燈受有四肢多處挫傷、右股骨頭骨折、右踝脛骨
    腓骨骨折、右蹠骨骨折、右肘肱骨骨折、右臂肱骨骨折、頭部挫傷等傷害，丙○
    ○於肇事後即請路人報警將李來燈送往礁溪杏和醫院急救，於警方前往現場處理
    時，當場承認為肇事者而自首並表示願意接受裁判之意。李來燈經急救手術治療
    後，因意識回復，於八十八年七月二日辦理出院並陸續前往門診治療，後因支氣
    管炎及昡暈等症狀病情惡化，於同年七月二十六日轉診至羅東博愛醫院，嗣於八
    十九年二月十二日十二時許因硬腦膜下儭腔滲液、兩側缺氧性腦病變併呼吸衰竭
    、肺炎併呼吸衰竭而不治死亡。
二、案經李來燈之子甲○○訴由臺灣宜蘭地方法院檢察署檢察官偵查起訴。
    理  由
一、訊據被告丙○○對於右揭時地駕車行經行人穿越道時撞及被害人李來燈致被害人
    有前述傷害之事實固不否認，惟矢口否認涉有過失致死之犯行，辯稱：當初肇事
    時我就說要先送到博愛醫院，是告訴人自己不願意，我怎麼知道後來幾個月後被
    害人會因為呼吸衰竭而死亡，被害人死亡與我過失行為無關云云。經查：
（一）被告於右揭時地行經行人穿越道時撞及被害人，致被害人受有前述傷害，經送
      往礁溪杏和醫院急救後，於同年七月二十六日轉診至羅東博愛醫院，嗣於八十
      九年二月十二日十二時許因硬腦膜下儭腔滲液、兩側缺氧性腦病變併呼吸衰竭
      、肺炎併呼吸衰竭而不治死亡之事實，此有道路交通事故調查報告表、礁溪杏
      和醫院八十八年七月二日之診斷證明書、羅東博愛醫院八十八年十一月五日之
      驗傷診斷書、羅東博愛醫院八十九年二月十二日之診斷證明書及羅東博愛醫院
      出具之死亡證明書各乙份在卷可稽。按汽車行近行人穿越道前，應減速慢行，
      遇有行人穿越時，無論有無交通警察指揮或號誌指示，均應暫停讓行人先行通
      過。道路交通安全規則第一百零三條定有明文。被告係駕駛汽車之人，自應遵
      守上開規定。而依前揭道路交通事故調查報告表所載當時天候為晴、日間自然
      光線、路面乾燥、無缺陷、無障礙物、視距良好之情狀，並無不能注意之情事
      ，被告駕車行經前述肇事地點時，竟疏未注意被害人正行走於行人穿越道上即
      貿然前行，而致肇事，其自有應注意能注意而不注意之過失甚明。台灣省基宜
      區車輛行車事故鑑定委員會基宜鑑字第八九０六二六號鑑定意見書亦表示相同
      意見，可供參考。
（二）本件之爭議在於被害人死亡之結果與被告之過失行為之間，是否具有相當因果
      關係之問題。經本院函詢診治被害人之礁溪杏和醫院、羅東博愛醫院，礁溪杏
      和醫院回函表示：被害人八十八年六月十五日送達本院急診時，全身多處挫傷
      及上、下肢多處開放性骨折，若未即時進行手術處理，恐因失血過多或因感染
      會有致死之危險，手術後住院治療，觀察至八十八年七月二日，因被害人意識
      清醒，病情及傷勢均穩定，而辦理出院，改為門診治療，出院後至八十八年七
      月二十六日期間，被害人共到院門診十次，除傷口換藥及患部酸痛作物理治療
      外，尚有支氣管炎及昡暈等症狀，乃囑其轉診進一步檢查等語。羅東博愛醫院
      函覆主治醫師之說明中，涂富籌醫師雖表示：被害人年紀大，傷勢與死亡結果
      之關係不敢確定等語；另一位王文斌醫師則表示：被害人於八十八年七月二十
      六日轉診至本院，當時意識混亂，四肢有多處骨折術後之傷口及褥，大小便失
      禁，無法行動，一直臥床中，其褥瘡傷口癒合不良，應與此次受傷有關，後續
      發生之肺炎及敗血症，應與長期臥床有關等語。此分別有礁溪杏和醫院杏和（
      九十）法院字第００一號函及羅東博愛醫院（八九）羅博醫字第一四七七號函
      附卷可參。查被害人於本件車禍當時已為八十三歲之高齡老人（民國四年九月
      二十三日出生），其生理機能相較於年輕人係處於相對衰弱之情況，任何突發
      撞擊在客觀上通常均會對其造成致死之風險，而被害人因本次車禍受有前述傷
      害，若未即時治療，會有致死危險，其後續引發之肺炎及敗血症，又與因車禍
      而長期臥床治療有關，均已見前揭說明，被害人經數月治療後不治死亡，其死
      亡之因果歷程復無其他外在因素介入，是本院綜合前情，認為被害人死亡之結
      果與被告過失行為之間仍具有相當因果關係。被告辯稱被害人死亡與伊無關云
      云，不足為採。本件事證明確，被告過失犯行洵堪認定。
二、核被告所為，係犯刑法第二百七十六條第一項之過失致人於死罪。被告汽車駕駛
    人行經行人穿越道，不依規定讓行人優先通行，因而致人死亡，依法應負刑事責
    任，應依道路交通管理處罰條例第八十六條第一項加重其刑。查被告係委託路人
    報警，於警方到達肇事現場處理時，當場承認為肇事者，於犯罪未發覺之前表示
    願意接受裁判之意，業據證人即警員乙○○到庭證述屬實，符合刑法第六十二條
    前段之自首要件，應依法減輕其刑。爰審酌被告肇事之情節、過失程度、否認過
    失致死犯行、尚未與被害人家屬達成民事和解等一切情狀，量處如主文所示之刑
    ，並諭知易科罰金之折算標準。
據上論斷，應依刑事訴訟法第二百九十九條第一項前段，刑法第二百七十六條第一項
、第六十二條前段、第四十一條，道路交通管理處罰條例第八十六條第一項，罰金罰
鍰提高標準條例第一條前段、第二條，判決如主文。
本案經檢察官林慧到庭執行職務。
中      華      民      國      九十    年      二      月     十二     日
                                  臺灣宜蘭地方法院刑事第二庭
                                          法  官
右正本證明與原本無異。
如不服本判決，應於判決送達後十日內，向本院提出上訴狀。
                                          書記官
中    華    民    國      八十        年              月               日
附錄法條
刑法第二百七十六條第一項


司法院資訊處製作；財團法人民間司法改革基金會備份。
